臺灣嘉義地方法院民事判決　　　　　　　95年度重訴字第75號
原　　　告　丁○○○
　　　　　　　　　　　　巷12.
　　　　　　戊○○
　　　　　　　　　　　　76號.
　　　　　　丙○○○
　　　　　　乙○○○
上4人共同
訴訟代理人　蔡碧仲律師
　　　　　　陳偉展律師
被　　　告　甲○○
訴訟代理人　王家鈺律師
上列當事人間損害賠償事件，於中華民國96年6月14日言詞辯論
終結，本院判決如下：
    主  文
被告應給付原告丁○○○新臺幣壹佰捌拾玖萬參仟貳佰伍拾玖元
，及自民國九十四年七月十五日起至清償日止，按週年利率百分
之五計算之利息。
被告應給付原告戊○○新臺幣壹佰壹拾捌萬玖仟零捌拾陸元，及
自民國九十四年七月十五日起至清償日止，按週年利率百分之五
計算之利息。
被告應給付原告丙○○○新臺幣壹佰零玖萬零貳佰伍拾肆元，及
自民國九十四年七月十五日起至清償日止，按週年利率百分之五
計算之利息。
被告應給付原告乙○○○新臺幣壹佰肆拾萬柒仟玖佰柒拾伍元，
及自民國九十四年七月十五日起至清償日止，按週年利率百分之
五計算之利息。
原告其餘之訴駁回。
訴訟費用由被告負擔百分之三十，餘由原告平均負擔。
本判決於原告丁○○○、戊○○、丙○○○及乙○○○分別以新
臺幣陸拾參萬元、新臺幣參拾玖萬、新臺幣參拾陸萬及新臺幣肆
拾伍萬元為被告供擔保後，得假執行；但被告如分別以新臺幣壹
佰壹拾貳萬零伍佰肆拾玖元、新臺幣壹佰壹拾捌萬玖仟零捌拾陸
元、新臺幣壹佰零玖萬零貳佰伍拾肆元及新臺幣壹佰肆拾萬柒仟
玖佰柒拾伍元為原告丁○○○、戊○○、丙○○○及乙○○○預
供擔保後，得免為假執行。
原告其餘假執行之聲請駁回。
    事  實  及  理  由
一、原告起訴主張：
（一）緣被告係以承包小型鋼鐵焊接工程為業，以駕駛為其附隨
      業務，為從事業務之人。於民國（下同）94年3月11日，
      被告與訴外人張漢強在雲林縣華大成營造工程股份有限公
      司旭硝子作業所施作工作平台工程完畢後，即由被告駕駛
      車牌號碼7S-2071號自用小貨車，搭載訴外人張漢強並裝
      載相關之工程機具欲返回高雄縣，詎被告本應注意裝載貨
      物不得超過核定之總重量，而依當時情形亦無不能注意之
      情事，竟疏未注意，將其施工所用之相關機具全數裝載於
      前開自用小貨車上，致該自用小貨車之總重量（未含駕駛
      及乘客之重量）已達3.6公噸，超過該自用小貨車所能承
      載之總重量2.7公噸，嗣於同日16時10分許，被告駕駛前
      開自用小貨車，行經國道三號高速公路南下285.6公里處
      之內側車道時，因超載過重導致前開自用小貨車左後輪爆
      胎，被告於情急之下猛踩煞車，該車因而翻滾失控，侵入
      該處路段之外側車道，適有被害人張簡楓纖駕駛車牌號碼
      677-FF號之營業大客車，搭載屏東縣立大同國小畢業旅行
      之師生行經該處時，因反應不及而撞擊前開翻滾之自用小
      貨車，並衝撞該處路段之護欄而跌入路旁之斜坡，造成被
      害人張簡楓纖受有胸部挫傷併骨折血氣胸之傷害，送醫後
      不治死亡，案經本院94年度交訴字第20號判決被告有期徒
      刑3年6月在案。按因故意或過失，不法侵害他人之權利者
      ，負損害賠償責任。汽車、機車或其他非依軌道行駛之動
      力車輛，在使用中加損害於他人者，駕駛人應賠償因此所
      生之損害。不法侵害他人致死者，對於支出醫療及增加生
      活上需要之費用或殯葬費之人，亦應負損害賠償責任。被
      害人對於第三人負有法定扶養義務者，加害人對於該第三
      人亦應負損害賠償責任。不法侵害他人致死者，被害人之
      父、母、子、女及配偶，雖非財產上之損害，亦得請求賠
      償相當之金額。民法第184條第1項前段、第191條之2本文
      、第192條第1項、第2項、第194條分別定有明文。是本件
      被告之過失行為致被害人張簡楓纖死亡之結果，依法應負
      損害賠償責任，而原告丁○○○、戊○○、丙○○○、乙○○○分別為被害人張簡楓纖之母、配偶、子女，爰依前
      揭法條規定，訴請被告賠償渠等所受之損害，茲就損害分
      別臚列如后：
   1、殯葬費：新臺幣（下同）33萬9875元，此部分由原告戊○○所支出。
   2、扶養費：
    (1)丁○○○：為被害人之母，共育有3子，依法為受扶養權
      利人，生於32年10月19日，於被害人死亡時之年齡約62歲
      ，依89年中華民國女性簡易生命表，所載平均餘命尚有
      21.7年，以中華民國92年度國民每人每年平均消費支出為
      27萬5086元計算，按霍夫曼計算法扣除中間利息一次請求
      ，所喪失之扶養額為129萬3259元。
    (2)戊○○：為被害人之配偶，而夫妻互負扶養義務，故依法
      為受扶養權利人，生於55年9月5日，於被害人死亡時之年
      齡約39歲，依89年中華民國女性簡易生命表，所載平均餘
      命尚有44.7年，以中華民國92年度國民每人每年平均消費
      支出為27萬5086元計算，按霍夫曼計算法扣除中間利息一
      次請求，而因原告丙○○○、乙○○○二人成年後亦需負
      扶養義務，故該扶養計算分三個階段，第1年至第4年，此
      部分扶養費應由被告全部負擔，計98萬673元；第5年至第
      8年，此部分扶養費應由被害人及原告丙○○○共同負擔
      ，被害人僅需負擔2分之1，計為41萬5920元，第8年至第
      44.7年，此部分扶養費應由被害人、原告丙○○○、乙○○○共同負擔，被害人應負擔3分之1，計為149萬7788元
      ，故總共所喪失之扶養額為289萬4381元。
    (3)丙○○○：為被害人之女，依法為受扶養權利人，生於78
      年8月8日，於被害人死亡時之年齡約16歲，距成年尚有4
      年，而因母親即原告戊○○亦同負扶養義務，故被害人僅
      負擔2分之1之扶養義務，爰以92年度國人平均消費支出為
      27 萬5086元計算，按霍夫曼計算法扣除中間利息一次請
      求，所喪失之扶養額為49萬254元。
    (4)乙○○○：為被害人之子，依法為受扶養權利人，生於81
      年11月29日，於被害人死亡時之年齡約13歲，距成年尚有
      7年，而因母親即原告戊○○亦同負扶養義務，故被害人
      僅負擔2分之1之扶養義務，爰以92年度國人平均消費支出
      為27萬5086元計算，按霍夫曼計算法扣除中間利息一次請
      求，所喪失之扶養額為80萬7975元。
   3、精神慰撫金：
    (1)原告丁○○○含辛茹苦將被害人張簡楓纖撫養長大，被害
      人亦知慈鳥反哺，遽料愛子突遭橫禍，原告丁○○○所受
      精神上打擊，不可謂不大，為此懇請求300萬精神慰撫金
      ，以資慰藉。
    (2)原告戊○○、丙○○○、乙○○○與被害人原本家庭幸福
      快樂，卻突遭不幸，遂與親人間天人永隔，致使美滿之家
      庭破碎，所受之錐心之痛，非筆墨所能形容，為此，原告
      戊○○請求220萬7553元、原告丙○○○請求640萬5606元
      、原告乙○○○請求605萬5136元之精神慰撫金，以資慰
      藉。
（二）綜上，本件侵權行為導致原告渠等所受之損害已如前述，
      原告丁○○○得請求之金額為429萬3259元、原告戊○○
      得請求之金額為544萬1809元、原告丙○○○得請求之金
      額為689萬5860元、原告張簡蘇仕緯請求之金額為686萬
      3111元，準此，茲聲明：1、被告應給付原告丁○○○429
      萬3259元，及自起訴狀繕本送達翌日起至清償日止，按年
      息5％計算之利息。2、被告應給付原告戊○○544萬1809
      元，及自起訴狀繕本送達翌日起至清償日止，按年息5％
      計算之利息。3、被告應給付原告丙○○○689萬5860元，
      及自起訴狀繕本送達翌日起至清償日止，按年息5％計算
      之利息。4、被告應給付原告乙○○○686萬3111元，及自
      起訴狀繕本送達翌日起至清償日止，按年息5％計算之利
      息。5、原告均陳明願供擔保請准以宣告假執行。
二、被告則以：
（一）查系爭車禍事故，被告所駕之自小貨車爆胎後，由內線道
      向右往外車道滑行，俟滑行29公尺至中線道時，即遭死者
      張簡楓纖駕駛之大客車從後撞擊，致自小貨車原地打轉
      180度後，再第2次遭大客車擦撞左側車，造成玻璃破碎，
      同時失去動力，開始刮地且後車廂因此掉落，從散落之玻
      璃碎片及現場刮地痕，可見被告之自小貨車係遭死者駕駛
      之大客車由中線道撞向外線道，此有國道交通警察所繪製
      交通事故現場草圖可證，然而國立交通大學鑑定意見書卻
      採信訴外人吳坤耀之證詞，研判系爭車禍係自小貨車先「
      翻滾」再被撞擊，惟據訴外人吳坤耀陳稱，伊尾隨被告車
      後100公尺，但在時速高達110公里的國道上，每秒前進
      30.56公尺，則訴外人吳坤耀一方面要注意車前狀況，一
      方面又好奇從後視鏡看被告之車況，如何能確認被告之自
      小貨車翻滾在先，撞擊大客車在後？又自小貨車爆胎至被
      撞，僅29公尺遠，從每秒前進30.56公尺來算，尚不及1秒
      之久，則訴外人吳坤耀在驚懼當下，豈能清楚確認自小貨
      車先翻滾再被撞？更何況現場圖無記載小貨車翻滾之痕跡
      ，同時車頂亦無翻滾後之刮地痕；且倘若有小貨車翻滾在
      先，撞擊在後之事實，則被告小貨車車廂內載有安全帽及
      扳手等輕型工具，這些物品理應散落在撞擊地點之前始符
      常理，但從事故現場草圖並無記載，是訴外人吳坤耀之證
      言，不無疑問，該交通大學之鑑定意見顯無足採，鈞院刑
      事判決應有可議之處，不足以作為本件民事案件論斷過失
      之依據。
（二）再查被告所駕之自小貨車，車長499公分、車寬175公分、
      車高192公分，又案發路段車道寬250公分，倘若發生「翻
      滾」，依該車之車寬175公分、車高192公分所示，每翻一
      次即幾乎佔用一個車道（250公分）之寬度，則該自小貨
      車必然由中線車道翻出外線車道，且將撞擊外側護欄，不
      可能會遭後方之大客車追撞。故而，系爭車禍事故，被告
      所駕之自小貨車固有爆胎之事實，但既未發生「翻滾」，
      復無危險駕駛之情事，則由後而來之大客車因未保持安全
      距離，以致追撞小貨車，釀成不幸，是被告就本件車禍無
      過失可言，原告之訴為無理由。再者，核本案路權，應歸
      屬行駛於前方之被告所駕自小貨車，後方由死者所駕之大
      客車明顯侵犯被告之路權，且死者所駕之大客車車頂在車
      禍後齊平掀開，其車體安全性顯有不足，此與死亡之結果
      有相當因果關係，應有過失相抵之適用。
（三）本件請求之金額，其中殯葬費用部分，原告所提之禮儀服
      務訂購單A、B部分只是訂購，非實際消費支出；扶養費部
      分，應以親屬扶養扣減額為計算基準，且原告戊○○亦負
      扶養義務，需扣除自負額暨其子女成年後而遞減受扶養之
      金額，而原告丙○○○、乙○○○僅能算至成年為止，暨
      扣除原告戊○○負擔之部分；精神慰撫金部分，顯屬過高
      ，懇請鈞院酌減之等語，資為抗辯，爰聲明：1、原告之
      訴駁回。2、如受不利益判決，願供擔保請准宣告免為假
      執行。
三、本件兩造不爭執之事項：
（一）被告甲○○於94年3月11日，駕駛車牌號碼7S-2071號自用
      小貨車，車上裝載施工工程之機具，致使該自用小貨車之
      總重量（未含駕駛及乘客之重量）達3.1公噸（原告誤載
      為3.6公噸），超過該自用小貨車所能成載之總重量2.7公
      噸，嗣於同日下午16時10分許，行經國道三號高速公路南
      下285.6公里處之內側車道時，前開自用小貨車之左後輪
      爆胎，並與被害人即訴外人張簡楓纖所駕駛之車牌號碼
      677- FF號之營業大客車，發生碰撞，造成張簡楓纖受有
      胸部挫傷併骨折血氣胸之傷害，送醫後不治死亡。
（二）原告戊○○已領取強制汽車責任保險金150萬元。
四、本件兩造爭點在於：系爭車禍之過失責任歸屬及原告因系爭
    車禍得向被告請求之金額為何，茲先就系爭車禍之過失責任
    歸屬分述如下：
（一）原告主張被告甲○○與被害人張簡楓纖駕車於前開時地肇
      事，因而致張簡楓纖死亡之事實，有本院94年度交訴字第
      20號（依業務過失致死罪判處被告有期徒刑3年6月）案件
      偵審卷（影本）及刑事判決附卷可稽，復經本院依職權調
      閱上述刑事卷宗審認無誤。被告甲○○雖否認上情，辯稱
      ：伊無過失，是遭被害人張簡楓纖之大客車未保持安全距
      離追撞而肇事云云，惟查：本件車禍之發生，係因小貨車
      爆胎後向右偏駛並翻車，侵入外側車道而撞及大客車等情
      ，業據駕車行駛於被告後方之目擊證人吳坤耀於刑事案件
      偵審中證稱：「我有親眼目睹本件車禍的發生，我在國道
      三號內側車道，我跟在肇事小貨車後方，中間並沒有其他
      車輛」（詳見偵查卷第34頁）、「當時小貨車爆胎有白色
      煙霧，小貨車爆胎後馬上往外衝，而且還翻滾，撞到大客
      車的角約駕駛座的地方後，大客車因此就往小貨車方向倒
      有壓到小貨車，就滑到路肩衝到護欄。小貨車往外衝時是
      在翻滾狀態」等語（詳見本院卷第211頁）、「小貨車車
      體有翻滾，但它還是繼續前進，最後擦撞到大客車，大客
      車當時是在肇事小貨車右後方的外側車道上」等語明確（
      詳見偵查卷第35頁）。該證人就小貨車如何翻滾、碰撞等
      細節，已證述：小貨車從中間車道開始翻滾、兩車在外側
      車道擦撞、確定是小貨車的車頭撞到大客車等語綦詳（詳
      見本院刑事卷第211頁、第213頁、第214頁），因證人當
      時係行駛在被告甲○○所駕駛之小貨車後方，而非側邊，
      其中亦無其他車輛阻擋證人視線，證人就事故之發生當可
      清楚目擊，證詞極為清楚、可信；且上開證詞與證人即坐
      在大客車司機旁之領隊李健濱證稱：「我在車上坐斜的，
      看到有藍色的東西閃過」、「（問：藍色的東西是什麼？
      ）小貨車」等情（詳見本院刑事卷第205頁），互核相符
      。另觀之依道路交通事故現場圖（詳見警卷第105頁、第
      105-1頁），小貨車刮地痕與煞車滑痕起點均位於內側車
      道之內側，刮地痕之痕跡止於外側車道，煞車滑痕之痕跡
      則止於中間車道；大客車之煞車滑痕自外側車道靠中間車
      道處開始，直到外側路肩；小貨車上之物品均散落大客車
      煞車滑痕之後。足認小貨車係自內側車道往外側車道偏駛
      ，於外側車道靠中間車道處撞擊大客車。另依現場採證照
      片所示（採證照片另裝訂成冊附於刑事卷宗）：小貨車
      右後輪鋼圈外徑內緣有白色粉土（第11頁），而路面白色
      標線則有漆料遭刮除之情況（第27頁），應認小貨車肇事
      過程中曾以右側車身刮擦路面。另小貨車右後視鏡之鋁質
      底座明顯磨損，且刮痕走向為由下往上（第5頁），應認
      小貨車曾右側著地且底盤朝前滑行。大客車左前角留有
      小貨車漆料痕跡，且該漆痕呈現不規則走向（第19至21頁
      ），對照小貨車方面，則係左前車頭處留有遊覽車粉紅色
      漆料之擦痕，且走向由右至左（第4頁）；小貨車左大樑
      前端下緣並附著大客車之玻璃碎片（第5頁），是小貨車
      應係翻滾後始與大客車擦撞，且小貨車於右側著地、底盤
      朝上時，曾接觸大客車前端擋風玻璃。綜上現場圖及照片
      所顯現之狀況，與前述證人吳坤耀、李健濱所述事發情節
      相符，應認前開證人所述肇事情況屬實。
（二）又本件經鑑定人即國立交通大學運輸科技與管理學系教授
      吳宗修於本院刑事案件審理中到庭具體表明其鑑定意見：
      「（問：根據你觀察的結果，小貨車與大貨車有無發生碰
      撞？）有」、「（問：碰撞位置？）大客車的左前角有跟
      小貨車接觸，但其接觸不是單一的接觸。小貨車碰撞的位
      置我不確定，但是小貨車在翻滾中左前樑有碰到大客車。
      因為小貨車左前樑下有黏到玻璃，該玻璃是大客車的」、
      「可以確定小貨車先右側兩輪離地，才兩車相撞」等語在
      卷（詳見本院刑事卷第273、274頁），亦與前揭證人所述
      肇事情形一致。綜上，被告甲○○在車輛左後輪爆胎後操
      控失當，造成小貨車翻滾，並侵入外側車道與大客車相撞
      之事實，堪予認定。
（三）按貨車之裝載貨物，不得超過核定之總重量，道路交通安
      全規則第79條第1項第1款定有明文。又被告甲○○所駕駛
      之自用小貨車車重1.47公噸、載重1.23公噸，總重2.7公
      噸，有該車車籍登記資料附於刑事卷可憑，被告甲○○裝
      載貨物自應注意遵守上開規定，不得超過核定之總重量
      2.7 公噸，且無不能注意之情事。經依車禍後員警到場清
      點上開小貨車載運物品並予過磅結果，肇事時小貨車及所
      載運之捲揚器、止滑器、鋼索、麻繩、電線等物，經過磅
      （不含駕駛人及乘客）總重為3.1公噸，已超過核定之總
      重量0.4公噸【3.1-2.7=0.4】，超載百分比14.8%，此有
      內政部警政署國道公路警察局第八警察隊古坑分隊出具之
      清單、照片（詳見偵查卷第47至60頁），及古坑地磅站南
      下車道紀錄（詳見警卷第151頁）在卷可稽。而超載足以
      影響爆胎後駕駛人對小貨車之操控等情，復據鑑定人吳宗
      修於本院刑事審理中證述屬實（見本院刑事卷第277頁）
      ，是被告甲○○疏未注意小貨車總重之規定，超載施工機
      具，致車輛左後輪爆胎後操控失當而肇事，自應負過失之
      責。又依證人李健濱證稱：當時遊覽車行駛在最外側車道
      ，並未行駛到內側車道（見偵查卷第134頁）、在見到小
      貨車閃過之前，其視線所及並未看到任何車輛等語（見本
      院刑事卷第206頁），且本件車禍發生後，小貨車車頭全
      毀、車斗脫離車體及車身嚴重變形；大客車則僅右前車燈
      缺損，左前避震器、輪胎損壞，右前輪胎破損，且小貨車
      左前車頭有與大客車撞擊痕跡且留有大客車油漆痕，研判
      係小貨車爆胎突然改變方向，左前方與大客車左前方擦撞
      後大客車右偏衝落邊坡，此有道路交通事故現場圖、現場
      照片及嘉義監理所出具之車輛檢驗報告1份可稽（詳見警
      卷第105-1頁、第154頁、第155頁），是依兩車車損情況
      及撞擊跡證，足可排除被告甲○○所駕駛之小貨車遭訴外
      人張簡楓纖所駕駛之大客車自後追撞之可能性，而係被告
      甲○○所駕駛之自用小貨車係突然自內側車道侵入外側車
      道，被害人即大客車駕駛張簡楓纖駕駛大客車正常行駛於
      外側車道，並無其他違規駕駛之情事，其對車禍之突發事
      件並無預見防範及注意之可能，應無任何過失可言。被告
      甲○○執此認被害人張簡楓纖應負肇事責任，顯屬無據。
（四）另本件經本院刑事庭送交通大學鑑定肇事原因，亦認「小
      貨車行駛內側車道，負載超重，左後輪爆胎，導致操控失
      當而翻車，侵入外側車道遭遊覽車（即本案大客車）撞擊
      ，為肇事原因。張簡楓纖駕駛遊覽車行駛外車道，措手不
      及撞擊已翻覆之小貨車，無肇事因素」，有該大學行車事
      故鑑定意見書在卷可佐（詳見偵查卷第110至112頁），益
      證被告甲○○為本件事故之肇事原因，被害人張簡楓纖則
      無過失可言。被害人張簡楓纖因本件車禍受有胸部挫傷併
      骨折血氣胸之傷害，送醫後不治死亡，被告甲○○上開過
      失駕駛行為，與被害人張簡楓纖所生死亡結果間，顯有相
      當因果關係，堪可認定。
五、按因故意或過失，不法侵害他人之權利者，負損害賠償責任
    。不法侵害他人致死者，對於支出醫療及增加生活上需要之
    費用或殯葬費之人，亦應負損害賠償責任。被害人對於第三
    人負有法定扶養義務者，加害人對於該第三人亦應負損害賠
    償責任。不法侵害他人致死者，被害人之父、母、子、女及
    配偶，雖非財產上之損害，亦得請求賠償相當之金額。民法
    第184條第1項前段、第192條第1項、第2項、第194條定有明
    文。被告過失致張簡楓纖於死之行為，已如前述，依上開民
    法規定，即應負損害賠償責任，故就原告所請求之項目及金
    額分別審酌如下：
（一）喪葬費部分：
      經本院細核原告戊○○所提卷附之殯葬費用收據及估價單
      ，其中高雄市政府殯葬設施使用費收據、小木屋寄棺室使
      用費、喪葬廢棄物清理及庫錢爐維修灰渣清運費收費明細
      單、骨灰位永久使用管理費等收據4紙，此部分均係祭祀
      風俗及永祀所必要，並為被告所不爭，自予准許。另原告
      戊○○所提出之禮儀服務客戶訂購單，業已註明總金額
      244,650元，原告戊○○並已支付訂金18萬元，堪認為真
      實，然其中關於花籃22,000元、紙紮11,000元、毛巾
      4,350元，尚難認係喪葬必要之費用，應予剔除，其他項
      目共計207,300元，參酌被害人生前住居地即嘉義市當地
      之喪禮習俗及宗教儀式，認上開支出費用項目亦符合當地
      風俗之追悼儀式，故此部分金額應予准許。是原告戊○○
      請求其為被害人張簡楓纖所支出之殯葬費339,875元，提
      出單據部分僅285,875元，上開金額中37,350元不能准許
      應予扣除，原告戊○○得請求248,525元。
（二）扶養費部分：
   1、原告丁○○○部分：按直系血親相互間互負扶養之義務。
      受扶養權利者，以不能維持生活而無謀生能力者為限。前
      項無謀生能力之限制，於直系血親尊親屬，不適用之。民
      法第1114條第1款、第1117條定有明文。原告丁○○○為
      被害人張簡楓纖之母，共育有3子，依法為受扶養權利人
      ，生於32年10月19日，於被害人死亡時之年齡約62歲，參
      酌勞動基準法第54條第1項第1款勞工年滿60歲，雇主得強
      制退休之規定，認原告丁○○○已年滿60歲，已無法工作
      不能維持生活，依89年中華民國女性簡易生命表，所載事
      發時其平均餘命尚有21.7年，以中華民國92年度國民每人
      每年平均消費支出為275,086元計算，按霍夫曼計算法扣
      除中間利息一次請求，及原告張簡楓纖尚有2名成年子女
      可扶養，故被告應給付原告張簡楓纖扶養費之金額為
      1,371,536元（計算式：[275086*14.00000000（此為應受
      扶養21年之霍夫曼係數）+275086*0.7*（15.00000000-
      00.00000000）]除以3（受扶養人數）=0000000，小數點
      以下四捨五入），原告丁○○○請求被告賠償1,293,259
      元，即有理由，應予准許。
   2、原告戊○○部分：次按，被害人對於第三人負有法定扶養
      義務者，加害人對於該第三人亦應負損害賠償責任；夫妻
      互負扶養之義務之順序與直系血親尊親屬同；下列親屬，
      互負扶養之義務：一、直系血親相互間。二、夫妻之一方
      與他方之父母同居者，其相互間。三、兄弟姊妹相互間。
      四、家長家屬相互間；受扶養權利者，以不能維持生活而
      無謀生能力者為限。前項無謀生能力之限制，於直系血親
      尊親屬，不適用之；民法第192條第2項、第1116條之1、
      第1114條、第1117條分別定有明文，查本件原告戊○○為
      被害人張簡楓纖之配偶，生於55年9月5日，於被害人死亡
      時之年齡約為38.58歲，依89年中華民國女性簡易生命表
      ，所載平均餘命尚有44.7年，而以其當時正值壯年，應認
      有謀生能力而能維持生活，是應以其屆滿60歲（115年9月
      5日）起算其扶養年限，尚有餘命23.28年（計算式：44.7
      -〔60-38.58〕=23.28），以中華民國92年度國民每人每
      年平均消費支出為275,086元計算，按霍夫曼計算法扣除
      中間利息一次請求，而屆時原告丙○○○（78年8月8日生
      ）、乙○○○（81年11月29日生）均已成年，亦需負扶養
      義務，故被告應賠償之扶養費為1,440,561元（計算式：
      [275086*15.00000000（此為應受扶養23年之霍夫曼係數
      ）+275086*0.28*（16.00000000-00.00000000）]除以3（
      受扶養人數）=0000000，小數點以下四捨五入），原告戊○○逾此範圍之請求，即無理由，不應准許。
   3、原告丙○○○部分：其為被害人張簡楓纖之女，依法為受
      扶養權利人，生於78年8月8日，於被害人死亡時（94年3
      月11日）之年齡約15.6歲，距成年尚有4.4年，而因其母
      即原告戊○○亦同負扶養義務，故被害人僅需負擔2分之1
      之扶養義務，以92年度國人平均消費支出為275,086元計
      算，按霍夫曼計算法扣除中間利息一次請求，被告應給付
      原告丙○○○扶養費之金額為559,026元（計算式：[2750
      86*3. 00000000（此為應受扶養4年之霍夫曼係數）+2750
      86*0.4*（4.00000000-0.00000000）]除以2（受扶養人數
      ）=559026，小數點以下四捨五入），原告丙○○○請求
      被告賠償490,254元，即有理由，應予准許。
   4、原告乙○○○部分：其為被害人張簡楓纖之子，依法為受
      扶養權利人，生於81年11月29日，於被害人死亡時（94年
      3月11日）之年齡約12.3歲，距成年尚有7.7年，而因其母
      即原告戊○○亦同負扶養義務，故被害人僅需負擔2分之1
      之扶養義務，以92年度國人平均消費支出為275,086元計
      算，按霍夫曼計算法扣除中間利息一次請求，被告應給付
      原告乙○○○扶養費之金額為914,952元（計算式：[2750
      86*6.00000000（此為應受扶養7年之霍夫曼係數）+27508
      6*0.7*（6.00000000-0.00000000）]除以2（受扶養人數）
      =914952，小數點以下四捨五入），原告乙○○○請求被
      告賠償807,975元，即有理由，應予准許。
（三）精神慰撫金部分：本件車禍之被害人為原告丁○○○之子
      、原告戊○○之夫及其餘2名原告之父，其等因被告之不
      法侵權行為而死亡，自令原告等悲慟萬分，精神上痛苦難
      堪，原告請求被告賠償因而所受非財產上之損害即精神慰
      撫金，洵屬有據。經查，原告戊○○現年40歲，95年所得
      總額僅9,181元，名下無任何不動產，原告丁○○○現年
      63歲，原告丙○○○現年17歲，原告乙○○○現年14歲，
      其等均無所得資料，名下亦均無任何財產，被告甲○○現
      年55歲，初中肄業，離婚，育有4名子女均已成年，名下
      有房屋2筆、土地2筆等兩造之財產狀況，分別有其等稅務
      電子閘門所得調件明細表附卷可稽。本院斟酌兩造前述之
      身分地位、教育程度、經濟能力，及被告之一時疏忽竟致
      原告等與至親之被害人天人永隔，及原告丁○○○年事已
      高，驟失愛子，原告戊○○則正值壯年，即失人生相互扶
      持之伴侶，原告丙○○○及乙○○○均未成年，即失所怙
      ，精神上所受打擊甚大，是認原告戊○○請求被告賠償慰
      撫金100萬元，另3名原告各請求被告賠償慰撫金60萬元，
      均堪稱允當，應予准許，逾此範圍之請求，則屬無據，應
      予駁回。
（四）依前所計，原告丁○○○得請求之金額為1,893,259元（
      計算式：0000000＋600000＝1,893,259），原告戊○○得
      請求之金額為2, 689,086元（計算式：248525+0000000+
      0000000=0000000），原告丙○○○得請求之金額為
      1,090,254元（計算式：490254+600000=0000000），原告
      乙○○○得請求之金額為1,407,975元（計算式：807975+
      600000=0000000）。
六、末按，保險人依強制汽車責任保險法規定給付之保險金，視
    為被保險人損害賠償金額之一部分；被保險人受賠償請求時
    ，得扣除之，強制汽車責任保險法第32條定有明文。查原告
    戊○○因此次車禍自保險公司領取汽車強制責任保險金共
    150萬元，為兩造所不爭執，依前開說明，應自本件損害賠
    償金額中扣除，是扣除後原告戊○○得請求之金額為
    1,189,086元（計算式：0000000-0000000=0000000）。
七、綜上所述，原告依民法第184條第1項前段、第192條第1項、
    第2項、第194條第1項之法律關係，訴請被告應給付原告丁○○○1,893,259元，原告戊○○1,189,086元，原告丙○○○1,090,254元，原告乙○○○1,407,975元，及均自刑事附
    帶民事起訴狀繕本送達（94年7月14日）之翌日（即94年7月
    15 日）起至清償日止，按週年利率5％計算之利息，為有理
    由，應予准許，原告逾上開各該金額之請求，即屬無由，應
    予駁回。
八、因本件事實已經明確，兩造其餘攻擊、防禦方法及所提證據
    ，即無須再予審酌，附此敘明。
九、本判決兩造均陳明願供擔保，聲請宣告假執行或免為假執行
    ，核無不合，爰分別酌定相當之擔保金額，予以淮許。至於
    原告敗訴部分，其訴既經駁回，則假執行之聲請即失依據，
    故併予駁回。
十、結論：原告之訴一部為有理由，一部為無理由，依民事訴訟
    第79條、第85條第1項前段、第390條第2項、第392條，判決
    如主文。
中　　華　　民　　國　　96　　年　　6 　　月　　28　　日
                   民事第一庭法　官　陳俞婷
上列正本與原本無異。
如對本判決上訴須於判決送達後20日內向本院提出上訴狀。
中　　華　　民　　國　　96　　年　　6 　　月　　28　　日
                             書記官  林美足